【裁判字號】    97,訴,5151
【裁判日期】    971225
【裁判案由】    毒品危害防制條例
【裁判全文】
臺灣板橋地方法院刑事判決              97年度訴字第5151號
公  訴  人  臺灣板橋地方法院檢察署檢察官
被      告  甲○○
                    （另案於臺灣臺北監獄執行）
上列被告因違反毒品危害防制條例案件，經檢察官提起公訴（97
年度毒偵字第8873號），本院於準備程序進行中，被告就被訴之
事實為有罪之陳述，經告知被告簡式審判程序之旨，並聽取當事
人之意見後，裁定進行簡式審判程序，判決如下：
    主  文
甲○○施用第一級毒品，累犯，處有期徒刑壹年。
    事  實
一、甲○○有違反麻醉藥品管理條例案件前科，其於(一)民國87年
    間因施用毒品案件，經臺灣基隆地方法院於同年8 月18日以
    87年度毒聲字第296 號裁定送勒戒處所觀察、勒戒後，認無
    繼續施用毒品傾向，經臺灣基隆地方法院檢察署檢察官於同
    年9 月4 日以87年度偵字第3805號為不起訴處分，於同年9
    月8 日釋放，於同年9 月17日執行期滿，(二)於同年間復因施
    用毒品案件，經同院於同年9 月9 日以87年度毒聲字第372
    號裁定送勒戒處所觀察、勒戒後，亦因無繼續施用毒品傾向
    ，經同署檢察官於同年9 月29日以87年度偵字第4266號為不
    起訴處分，於同年9 月30日釋放，於同年10月8 日執行期滿
    ，(三)於同年間再因施用毒品案件，經本院於同年11月1 日以
    87年度毒聲字第2950號裁定送戒治處所強制戒治，經臺灣基
    隆地方法院於88年8 月20日以88年度毒聲字第1687號裁定停
    止戒治，於88年9 月7 日釋放，於88年10月31日戒治期滿，
    (四)檢察官據以起訴，經臺灣基隆地方法院於88年7 月28日以
    88年度基簡字第409 號判處有期徒刑6 月，於89年2 月9 日
    確定，(五)於88年間因違反毒品危害防制條例施用第二級毒品
    案件，經臺灣基隆地方法院於88年12月17日以88年度訴字第
    482 號判處有期徒刑6 月，於89年1 月28日確定，(六)於89年
    間因施用毒品案件，經臺灣基隆地方法院於89年5 月4 日以
    89年度毒聲字第951 號裁定送戒治處所強制戒治，經臺灣基
    隆地方法院於89年12月8 日以89年度毒聲字第2243號裁定停
    止戒治，於90年1 月16日釋放，於90年6 月4 日戒治期滿，
    (七)檢察官據以起訴，經臺灣基隆地方法院於89年5 月8 日以
    89年度基簡字第434 號判處有期徒刑6 月，經同院於89年9
    月20日以89年度簡上字第80號撤銷原判決，仍判處有期徒刑
    6 月，於89年10月31日確定，上開(四)(五)部分，嗣更定應執行
    有期徒刑11月，與(七)部分所處徒刑，接續執行，於91年3 月
    4 日因縮短刑期假釋，於91年3 月20日因縮短刑期假釋期滿
    ，(八)於92年間因施用毒品案件，經臺灣基隆地方法院於92年
    5 月30日以92年度毒聲字第434 號裁定送戒治處所強制戒治
    ，因法律修正，於93年1 月9 日釋放，(九)檢察官據以起訴，
    經臺灣基隆地方法院於92年9 月29日以92年度訴字第285 號
    ，就施用第一級毒品罪部分判處有期徒刑8 月，就施用第二
    級毒品罪部分判處有期徒刑6 月，定應執行有期徒刑1 年，
    於92年11月10日撤回臺灣高等法院92年度上訴字第4222號上
    訴確定，(十)於93年間因傷害案件，經臺灣基隆地方法院於93
    年6 月9 日以93年度基簡字第60號判處有期徒刑4 月，於93
    年7 月12日確定，前開(九)(十)部分，嗣更定應執行有期徒刑1
    年2 月，於94年1 月24日因縮短刑期執行完畢，(十一)於94年間
    因違反毒品危害防制條例案件，經臺灣基隆地方法院於94年
    8 月31日以94年度訴字第428 號，就施用第一級毒品罪部分
    判處有期徒刑10月，就施用第二級毒品罪部分判處有期徒刑
    6 月，定應執行有期徒刑1 年2 月，於94年10月6 日確定，
    於96年7 月8 日因縮短刑期執行完畢，(十二)於97年間因違反毒
    品危害防制條例等案件，經臺灣基隆地方法院於97年9 月26
    日以97年度訴緝字第20號，就施用第一級毒品罪部分判處有
    期徒刑7 月，就施用第二級毒品罪部分判處有期徒刑4 月，
    定應執行有期徒刑10月，於97年10月21日撤回臺灣高等法院
    97年度上訴字第4836號上訴確定，現於臺灣臺北監獄執行中
    。詎其不知悔改，復基於施用第一級毒品海洛因及第二級毒
    品甲基安非他命等故意，於97年9 月10日上午某時，在臺北
    縣中和市友人住處，將上述毒品混合，以注射針筒將該等毒
    品注射入體內之方式，施用上述2 種毒品1 次後，將該注射
    針筒丟棄，於翌日凌晨2 時35分許，在臺北市○○區○○路
    184 號對面，因另案為警緝獲，經警採集其尿液檢體送驗後
    ，查悉上情。
二、案經臺北市政府警察局萬華分局報請臺灣板橋地方法院檢察
    署檢察官偵查起訴。
   理  由
一、程序部分：按除被告所犯為死刑、無期徒刑、最輕本刑為三
    年以上有期徒刑之罪或高等法院管轄第一審案件者外，於第
    一次審判期日前之準備程序進行中，被告先就被訴事實為有
    罪之陳述時，審判長得告知被告簡式審判程序之旨，並聽取
    當事人、代理人、辯護人及輔佐人之意見後，裁定進行簡式
    審判程序，刑事訴訟法第273 條之1 第1 項定有明文。經核
    ，本件被告甲○○所犯係死刑、無期徒刑、最輕本刑為三年
    以上有期徒刑以外之罪，其於準備程序中就被訴事實為有罪
    之陳述，經法官告知簡式審判程序之旨，並聽取公訴人、被
    告之意見後，本院爰依首揭規定，合議裁定由受命法官獨任
    進行簡式審判程序，合先敘明。
二、訊據被告於本院審理時坦承前揭犯罪事實不諱，又其於為警
    緝獲後，於同日上午9 時20分許，經警採集其尿液檢體，送
    由臺灣尖端先進生技醫藥股份有限公司以酵素免疫分析法初
    步檢驗，呈鴉片類及安非他命類陽性反應，復經氣相層析質
    譜儀法確認，亦有嗎啡（11430ng/ml）、可待因（1520ng/m
    l） 、安非他命（6620ng/ml） 及甲基安非他命（141840ng
    /ml） 等陽性反應，有該公司同月26日濫用藥物檢驗報告附
    卷得佐。按海洛因經注射或吸入人體後，約百分之80於24小
    時內自尿中排出，一般而言，尿液中能否驗出嗎啡陽性反應
    與其投與量、投與途徑、採尿時間、個人體質及檢測方法之
    靈敏度有關，國外曾有文獻報導注射6 毫克之海洛因鹽酸鹽
    ，其代謝物嗎啡之平均可檢出時限約為26小時，業經行政院
    衛生署藥物食品檢驗局於81年9 月8 日以藥檢1 字第811488
    5 號函述綦詳；又甲基安非他命經口服投與後約百分之70於
    24小時內自尿中排出，約百分之90於96小時內自尿中排出，
    由於甲基安非他命成分之檢出與其投與方式、投與量、個人
    體質、採尿時間與檢測儀器之精密度等諸多因素有關，因此
    僅憑尿液中呈甲基安非他命陽性反應，並無法確實推算吸食
    時間距採集時間之長短，惟依上述資料推斷，最長可能不會
    超過4 日，亦有行政院衛生署藥物食品檢驗局81年2 月8 日
    （81）藥檢1 字第001156號函可按。查目前之尿液檢體毒品
    反應鑑驗方法，以氣相層析質譜儀法最為精確，並可排除服
    用藥物導致毒品偽陽性反應之可能性，再參諸海洛因係嗎啡
    經化學合成之半人工合成品，其毒性倍於嗎啡，其施打或吸
    食後，經人體代謝作用而分解成毒性較低之嗎啡，而於尿液
    中被檢測出，故吸食或施打海洛因或嗎啡在尿液中均以嗎啡
    形態被檢測出，此為本院職務上已知之事實，並經行政院衛
    生署藥物食品檢驗局上揭函文敘明無誤，且觀以目前一般常
    見施用之第一級毒品為海洛因，甚少或甚至未見有施用鴉片
    或嗎啡者，足徵被告施用之第一級毒品應為海洛因，堪為認
    定。茲本件被告尿液檢體經以氣相層析質譜儀法確認，鑑出
    被告尿液確有嗎啡及甲基安非他命等陽性反應，是可確信被
    告於採集尿液檢體前約分別於26小時、96小時內扣除為警查
    獲後被告不可能施用毒品期間內之某時，確曾施用第一級毒
    品海洛因及第二級毒品甲基安非他命。承上所述，被告之前
    揭自白，應合於事實。
三、按施用第一、二級毒品為犯罪行為，毒品危害防制條例第10
    條定有處罰明文。故施用第一、二級毒品者，依前揭規定本
    應科以刑罰。惟基於刑事政策，對合於一定條件之施用者，
    則依同條例第20條、第23條之規定，施以觀察、勒戒及強制
    戒治之保安處分。同條例於92年7 月9 日修正公布，自93年
    1 月9 日施行，其中第20條、第23條將施用毒品之刑事處遇
    程序，區分為「初犯」及「5 年內再犯」、「5 年後再犯」
    。依其立法理由之說明：「初犯」，經觀察、勒戒或強制戒
    治後，應為不起訴處分或不付審理之裁定；經觀察、勒戒或
    強制戒治執行完畢釋放後，「5 年內再犯」者，因其再犯率
    甚高，原實施之觀察、勒戒及強制戒治既已無法收其實效，
    爰依法追訴或裁定交付審理。至於經觀察、勒戒或強制戒治
    執行完畢釋放後，「5 年後再犯」者，前所實施之觀察、勒
    戒或強制戒治已足以遮斷其施用毒品之毒癮，為期自新及協
    助其斷除毒癮，仍適用「初犯」規定，先經觀察、勒戒或強
    制戒治之程序。從而，依修正後之規定，僅限於「初犯」及
    「五年後再犯」2 種情形，始應先經觀察、勒戒或強制戒治
    程序。倘被告於5 年內已再犯，經依法追訴處罰，縱其第3
    次（或第3 次以上）再度施用毒品之時間，在初犯經觀察、
    勒戒或強制戒治執行完畢釋放5 年以後，已不合於「5 年後
    再犯」之規定，且因已於「5 年內再犯」，顯見其再犯率甚
    高，原實施觀察、勒戒或強制戒治，已無法收其實效，即應
    依該條例第10條處罰，最高法院95年第7 次刑事庭會議決議
    可資參照。查被告前於87年間因施用毒品案件，經臺灣基隆
    地方法院於同年8 月18日以87年度毒聲字第296 號裁定送勒
    戒處所觀察、勒戒後，認無繼續施用毒品傾向，經臺灣基隆
    地方法院檢察署檢察官於同年9 月4 日以87年度偵字第3805
    號為不起訴處分，於同年9 月8 日釋放，於同年9 月17日執
    行期滿，(二)於同年間復因施用毒品案件，經同院於同年9 月
    9 日以87年度毒聲字第372 號裁定送勒戒處所觀察、勒戒後
    ，亦因無繼續施用毒品傾向，經同署檢察官於同年9 月29日
    以87年度偵字第4266號為不起訴處分，於同年9 月30日釋放
    ，於同年10月8 日執行期滿，(三)於同年間再因施用毒品案件
    ，經本院於同年11月1 日以87年度毒聲字第2950號裁定送戒
    治處所強制戒治，經臺灣基隆地方法院於88年8 月20日以88
    年度毒聲字第1687號裁定停止戒治，於88年9 月7 日釋放，
    於88年10月31日戒治期滿，(四)檢察官據以起訴，經臺灣基隆
    地方法院於88年7 月28日以88年度基簡字第409 號判處有期
    徒刑6 月，於89年2 月9 日確定，(五)於88年間因違反毒品危
    害防制條例施用第二級毒品案件，經臺灣基隆地方法院於88
    年12月17日以88年度訴字第482 號判處有期徒刑6 月，於89
    年1 月28日確定，(六)於89年間因施用毒品案件，經臺灣基隆
    地方法院於89年5 月4 日以89年度毒聲字第951 號裁定送戒
    治處所強制戒治，經臺灣基隆地方法院於89年12月8 日以89
    年度毒聲字第2243號裁定停止戒治，於90年1 月16日釋放，
    於90年6 月4 日戒治期滿，(七)檢察官據以起訴，經臺灣基隆
    地方法院於89年5 月8 日以89年度基簡字第434 號判處有期
    徒刑6 月，經同院於89年9 月20日以89年度簡上字第80號撤
    銷原判決，仍判處有期徒刑6 月，於89年10月31日確定，上
    開(四)(五)部分，嗣更定應執行有期徒刑11月，與(七)部分所處徒
    刑，接續執行，於91年3 月4 日因縮短刑期假釋，於91年3
    月20日因縮短刑期假釋期滿，(八)於92年間因施用毒品案件，
    經臺灣基隆地方法院於92年5 月30日以92年度毒聲字第434
    號裁定送戒治處所強制戒治，因法律修正，於93年1 月9 日
    釋放，(九)檢察官據以起訴，經臺灣基隆地方法院於92年9 月
    29日以92年度訴字第285 號，就施用第一級毒品罪部分判處
    有期徒刑8 月，就施用第二級毒品罪部分判處有期徒刑6 月
    ，定應執行有期徒刑1 年，於92年11月10日撤回臺灣高等法
    院92年度上訴字第4222號上訴確定，嗣與另案傷害案件更定
    應執行有期徒刑1 年2 月，於94年1 月24日因縮短刑期執行
    完畢，(十)於94年間因違反毒品危害防制條例案件，經臺灣基
    隆地方法院於94年8 月31日以94年度訴字第428 號，就施用
    第一級毒品罪部分判處有期徒刑10月，就施用第二級毒品罪
    部分判處有期徒刑6 月，定應執行有期徒刑1 年2 月，於94
    年10月6 日確定，於96年7 月8 日因縮短刑期執行完畢，有
    臺灣高等法院被告前案紀錄表在卷可徵。綜上所見，本件被
    告施用前述毒品之犯行，即應依法論究，其犯罪事證業臻明
    確，均堪認定，應依法論科。
四、核被告施用第一級毒品海洛因之行為，係犯毒品危害防制條
    例第10條第1 項之施用第一級毒品罪；又其施用第二級毒品
    甲基安非他命之行為，則犯同條第2 項之施用第二級毒品罪
    。其施用前揭毒品，衡情，亦應均有持有該毒品之行為，惟
    此持有之低度行為，當各為其施用上開毒品之高度行為所吸
    收，均不另論罪。其係以一行為同時觸犯前述2 罪名，故為
    想像競合犯，應依刑法55條前段規定，從一情節較重之施用
    第一級毒品罪處斷；起訴書認係犯意各別，行為互殊，應分
    論併罰尚有未洽。查其曾於92年間因違反前開條例案件，經
    臺灣基隆地方法院於92年9 月29日以92年度訴字第285 號就
    施用第一級毒品罪部分判處有期徒刑8 月，就施用第二級毒
    品罪部分判處有期徒刑6 月，定應執行有期徒刑1 年，於92
    年11月10日撤回臺灣高等法院92年度上訴字第4222號上訴確
    定，又於93年間因傷害案件，經臺灣基隆地方法院於93年6
    月9 日以93年度基簡字第60號判處有期徒刑4 月，於93年7
    月12日確定，2 案嗣更定應執行有期徒刑1 年2 月，於94年
    1 月24日因縮短刑期執行完畢，另於94年間復因違反上開條
    例案件，經臺灣基隆地方法院於94年8 月31日以94年度訴字
    第428 號，就施用第一級毒品罪部分判處有期徒刑10月，就
    施用第二級毒品罪部分判處有期徒刑6 月，定應執行有期徒
    刑1 年2 月，於94年10月6 日確定，於96年7 月8 日因縮短
    刑期執行完畢，亦有卷附之上開被告前案紀錄表得佐，其於
    徒刑執行完畢後，5 年以內故意再犯本件有期徒刑以上之罪
    ，是為累犯，應依刑法第47條第1 項規定，加重其刑。本件
    執行公訴檢察官具體求刑有期徒刑1 年6 月，本院審酌其有
    上述多項犯罪紀錄，故素行欠佳，又其於受觀察、勒戒及強
    制戒治後，猶另萌施用毒品之犯意，再犯本罪，顯見其戒除
    毒癮之意志薄弱，且未衷心悛悔，漠視法令之禁制，恣意濫
    用藥品，其行為甚為可訾，及其施用毒品祗係戕害其自己身
    心，並無加害他人，兼衡其本件施用毒品種類、次數、尿液
    檢體毒品反應指數、犯罪動機、目的、手段、犯後態度等一
    切情狀，爰量處如主文所示之刑。
據上論斷，應依刑事訴訟法第273 條之1 第1 項、第299 條第1
項前段，毒品危害防制條例第10條第1 項、第2 項，刑法第11條
前段、第55條、第47條第1 項，判決如主文。
本案經檢察官黃佳權到庭執行職務。
中    華    民    國    97    年    12    月    25    日
                  刑事第一庭  法  官  朱敏賢
上列正本證明與原本無異。
如不服本判決，應於判決送達後10日內敘明上訴理由，向本院提
出上訴狀 (應附繕本) ，上訴於臺灣高等法院。其未敘述上訴理
由者，應於上訴期間屆滿後20日內向本院補提理由書「切勿逕送
上級法院」。
                              書記官  李郁禎
中    華    民    國    97    年    12    月    26    日
附錄論罪科刑法條
毒品危害防制條例第10條：
施用第一級毒品者，處六月以上五年以下有期徒刑。
施用第二級毒品者，處三年以下有期徒刑。


司法院資訊處製作；財團法人民間司法改革基金會備份。
